【裁判字號】    91,上易,1575
【裁判日期】    921031
【裁判案由】    偽造文書
【裁判全文】
臺灣高等法院高雄分院刑事判決          九十一年度上易字第一五七五號
    上  訴  人  台灣高雄地方法院檢察署檢察官
    上  訴  人
    即  被  告  乙○○
    選任辯護人  林復華
右上訴人因被告偽造文書案件，不服臺灣高雄地方法院九十一年度易字第一七五三號
中華民國九十一年九月二十七日第一審判決（起訴案號：臺灣高雄地方法院檢察署九
十年度偵字第一七八二七號），提起上訴，本院判決如左：
      主      文
原判決撤銷。
乙○○明知為不實之事項，而使甲務員登載於職務上所掌之甲文書，足以生損害於甲
眾，處有期徒刑貳月，如易科罰金，以佰元折算壹日，緩刑貳年。
      事      實
一、乙○○明知其所有坐落高雄市○○區○○路一五五０號土地及建物之所有權狀係
    在其妻丙○○持有中，竟於民國（下同）八十五年六月五日向高雄市鹽埕地政事
    務所謊報土地及建物所有權狀遺失申請補發權狀，致使該地政事務所將此不實事
    項登載於土地及建物登記簿上，並於八十五年七月五日補發土地及建物所有權狀
    予乙○○，足生損害於地政機關管理土地資料之正確性，嗣乙○○於八十九年間
    欲趕走丙○○時，為丙○○發覺上情，向警方告發。
二、案經高雄市政府警察局鼓山分局報請臺灣高雄地方法院檢察署檢察官偵查起訴。
      理      由
一、訊據上訴人即被告乙○○固坦認有以上開土地及建物所有權狀遺失為由，向高雄
    市鹽埕地政事務所申請補發之情事，惟辯稱：所有權狀原皆放在伊所有之小手提
    箱內，八十五年間，伊與妻丙○○吵架，丙○○跑到新竹伊女兒家住，伊整理手
    提箱，發現所有權狀不見了，打電話到新竹問丙○○有無拿走所有權狀，丙○○
    答稱沒有，伊以為所有權狀遺失，才向地政事務所申請補發，並無使甲務員登載
    不實之故意云云。
二、然查，被告乙○○於警訊時，經訊以：「發現所有權狀不見時，你是否有詢問丙
    ○○是否為她取走﹖」，被告答稱：「我沒有詢問她」，再訊以：「當初你發現
    所有權狀不見時，你是否已知是丙○○取走﹖」又答稱：「沒錯我已知道是丙○
    ○拿走，所以就沒有再詢問她」等語（見警卷第四、五頁），原審審理時，經訊
    以：「既然說權狀是丙○○偷走，為何去報遺失申請補發﹖」被告稱：「因為我
    不這樣做，權狀她又不還我，我就不能保障我的權利」等語（見原審卷第三五頁
    ），質諸告發人丙○○亦供稱被告並未打電話問伊有無取走所有權狀之事，足見
    被告明知土地暨建物所有權狀係其妻丙○○拿走，其並未詢問丙○○有無拿走所
    有權狀，為保障其自身權益，乃向鹽埕地政事務所以遺失為由申請補發，已甚明
    灼，所辯係詢問丙○○後，誤以為遺失，才申請補發云云，要係事後諉責飾卸之
    詞，此外復有上開不動產之原始權狀及新核發之權狀各兩紙，高雄市政府地政處
    鹽埕地政事務所土地登記案件（書狀補給）甲告通知書及高雄市政府地政規費繳
    款通知書各一紙附卷可稽，被告罪證已甚明確，犯行洵堪認定。
三、核被告所為，其明知所有權狀在其妻丙○○手中，並未遺失，竟不循正常管道向
    其妻取回，逕以遺失為由向鹽埕地政事務所申報遺失，使該所人員將此不實之事
    項，登載於所掌之土地登記簿上，並據以核發新權狀予被告，自足生損害於地政
    機關管理權狀之正確性，係犯刑法第二百十四條之使甲務員登載不實罪。
四、原審予以論罪科刑，固非無見；然查上開土地及建物所有權，自始即由被告保管
    ，放置於一小手提箱內，此業據被告自警訊以還供述此情不移，雖丙○○陳稱該
    權狀係放在家中衣櫃上方抽屜之餅乾盒內，並未上鎖，被告亦知道等語，該權狀
    究係由被告保管，或係放在上開餅乾盒內，二人各執一詞，然如係放在餅乾盒內
    而未遺失，被告只須檢視即可了然，亦可隨時將之取走，殊無申報遺失之必要，
    再參諸被告於八十五年間申請補發新權狀，直至九十年間始將該房屋出售（有權
    狀登載足憑），亦足見八十五年間被告申請補發權狀時，並無急迫處分該不動產
    而怕其妻發現之情況，故本院寧信被告之供詞，認該權狀係由被告保管置於小手
    提箱內。至丙○○雖又稱房屋係由伊與被告共同出資購買，只是名義上登記為被
    告單獨所有等語，但為被告所否認，此外又乏其他確切事證足證丙○○為該房屋
    之共有人，是被告申請補發權狀並不足生損害於丙○○，即甲訴人起訴意旨亦未
    指陳有生損害於丙○○之情事，乃原判決竟認被告所為，亦生損害於丙○○，尚
    有未洽。被告上訴否認犯罪及檢察官循丙○○之聲請，上訴指摘原判決量刑太輕
    ，雖均無理由，惟原判決既有可議，即屬無可維持，應由本院將原判決撤銷。審
    酌被告並無前科，有臺灣高等法院被告全國前案紀錄表在卷可考，其發現權狀不
    見，明知係其妻取走，因與妻感情不睦，不加詢問，循正常途徑取回，即逕以遺
    失為申報遺失，情節尚屬輕微等情狀，爰予科處有期徒刑貳月，並諭知易科罰金
    之折算標準。又被告前未曾受有期徒刑以上刑之宣告，因罹患雙眼角膜白斑症及
    雙眼化學性灼傷，經接受眼角膜移植手術，目前視力不良，並合併雙眼青光眼，
    現正治療中，有高雄榮民總醫院出具之診斷證明書附卷足憑，其因視力不佳之身
    體情狀及年紀已大，現已無力工作，且因與妻對簿甲堂，子女與之已不往來，本
    院以刑之宣告已足資教訓，應無再犯之虞，認以暫不執行為適當，爰併予諭知緩
    刑貳年，以啟自新。
據上論斷，應依刑事訴訟法第三百六十九條第一項前段、第三百六十四條、第二百九
十九條第一項前段、刑法第二百十四條、第四十一條第一項、刑法第七十四條第一款
，罰金罰鍰提高標準條例第一條前段、第二條，判決如主文。
本案經檢察官彭南雄到庭執行職務。
中    華    民    國     九十二     年      十        月      三十一    日
                              臺灣高等法院高雄分院刑事第四庭
                                  審判長法官  蕭權閔
                                        法官  李嘉興
                                       法官  陳吉雄
右正本證明與原本無異。
不得上訴。
                                      書記官  黎  珍
中    華    民    國     九十二     年      十一      月        三      日
附錄：本判決論罪科刑法條：
刑法第二百十四條
明知為不實之事項，而使甲務員登載於職務上所掌之甲文書，足以生損害於甲眾或他
人者，處三年以下有期徒刑、拘役或五百元以下罰金。
                                                                        ｋ


司法院資訊處製作；財團法人民間司法改革基金會備份。
